臺灣臺北地方法院民事簡易判決
110年度北簡字第18113號
原      告  雲衣有限公司

法定代理人  曾逸筠  
被      告  張芸惠即惜恩洗衣坊


上列當事人間請求損害賠償事件，本院於中華民國111年1月11日
言詞辯論終結，本院判決如下︰
    主      文
被告應給付原告新臺幣參仟元，及自民國一百一十年七月三十一
日起至清償日止，按週年利率百分之五計算之利息。
原告其餘之訴駁回。
訴訟費用由新臺幣壹仟貳佰貳拾元由被告負擔參拾壹元，餘由原
告負擔。
本判決第一項得假執行。但被告如以新臺幣參仟元為原告預供擔
保，得免為假執行。
    事實及理由
一、原告主張：原告於民國109年8月12日將原告所有之Dior
　　Broderie plisses kirt(原廠貨品編號7C21713X1624，下稱
    系爭夾裙)送予被告作乾洗服務，然被告竟於109年9月16日
    將系爭夾裙不慎遺失，致無法歸還，原告爰依民法第227條
    不完全給付之規定，請求被告負損害賠償責任。系爭夾裙為
    106年春季訂製款，Dior品牌106年春季訂製款發表時間為10
    6年1月23日，原告係於109年3月左右向客戶收購取得，系爭
    夾裙定價為人民幣56,000元，約為新臺幣(下同)25萬元，材
    質為「絲質」，被告亦自行函詢Dior原廠之回函亦載明「
　　產品材質:MATERIAL 100% Silk∕LINING 100%Silk」。而依
    行政院頒布之固定資產耐用年數表、固定資產折舊率表，及
    行政院主計鏓處公布之什項設備分類明細表，均未針對服飾
    使用年限為統一規定，惟參酌什項設備分類明細表中以「絲
    質」為材料之地毯耐用年限為5年，依一般經驗法則，服飾
    理應較地毯更為耐用，況系爭夾裙為名牌訂製款衣物，其質
    料應較一般衣物或地毯為佳，是以系爭夾裙之使用年限亦應
    以5年為適當。系爭夾裙為106年春季訂製款，Dior品牌106
    年春季訂製服飾之發表時間為106年1月23日，合理加計貨品
    製作、空運至臺灣上架之期間約3至6個月，系爭夾裙合理的
    取得時間點應為106年7月，是迄至109年9月間遺失，系爭夾
    裙至多僅使用計3年2個月，故依平均法計算其折舊結果(即
    以固定資產成本減除殘價後之餘額，按固定資產耐用年數表
    規定之耐用年數平均分攤，計算折舊)，每年折舊率為5分之
    1，並參酌營利事業所得稅查核準則第95條第6項規定「固定
    資產提列折舊採用定率遞減法者，以1年為計算單位，其使
    用期間末滿1年者，按實際使用之月數相當於全年之比例計
    算之，不滿1月者，以1月計」，迄至遺失時即109年9月，至
    多使用3年2月，則扣除折舊後估定價值為118,056元【計算
    方式:1.殘價=取得成本÷(耐用年數+1)即250,000÷(5+1)
　　≒41,667(小數點以下四捨五入);2.折舊额=(取得成本-殘價)
    ×1∕(耐用年數)×(使用年數)即(250,000-41,667)
　　×1∕5×(3+2/12)≒131,944(小數點以下四捨五入);3.扣除折舊
    後價值=(新品取得成本-折舊額)即250,000-131,944=
　　118,056】，故系爭夾裙遺失之賠償金額考量折舊因素寸算
    後，被告應賠償原告118,056元，爰依法提起本件訴訟等語
　　。並聲明：被告應給付原告118,056元，及自起訴狀繕本送
    達之翌日起至清償日止，按週年利率5%計算之利息。
二、被告則以：本件於原告送洗系爭夾裙時，並未特別約定契約
    條款，自應以經濟部公告之「洗衣定型化契約應記載及不得
    記載事項」，作為兩造間爭議之法律適用依據。本件被告之
    賠償金額應依上開定型化契約應記載及不得記載事項之規定
　　，依系爭夾裙折舊計算之。而針對折舊率部分，參照行政院
    所頒固定資產耐用年數表及固定資產折舊率表，僅就固定資
    產列明折舊年限，針對非固定資產部分，因服飾材料、品質
    各有不同，行政院主計總處公布之什項設備分類明細表並無針
    對服飾使用年限為統一規定，惟參酌什項設備分類明細表中以
    布料為主要材質之「窗簾」，其最低使用年限為3年，依一
    般經驗法則，窗簾應較服飾更為耐用，故系爭夾裙之使用年
    限亦應以為3年為適當。再依定率遞減法每年應折舊536/100
    0。原告於109年11月12日稱系爭夾裙原價為8至10萬元，復
    於109年12月5日改稱換算成新台幣20萬元，又於同年月23日
    復改稱零售價含稅折合新台幣約12萬元，嗣又於民事補充理
    由狀中稱系爭夾裙價值折合新臺幣約25萬元，足見原告對於
    系爭夾裙之價格說詞反覆，關於系爭夾裙之款式、價格，原
    告前後供述不一，且原告至今仍無法提出購買憑證，其主張
    是否為真已有可疑。況被告向Dior公司詢問原告主張系爭夾
    裙款式(即7C2173X1624_C020)之成衣資訊，該公司表示該款
    式為106年早春系列的精品，當季度售罄後即不再有庫存可
    出售，如原告所主張之款式為真，系爭夾裙應係於106年早
    春所購買，而依上開說明系爭夾裙之使用年限應以為3年為
    限，然本件係原告於109年9月16日向被告表示尚未收到系爭
    夾裙，斯時距離106年早春顯逾3年，已過期使用年限，並無
    殘值可言，原告向被告主張賠償如其訴之聲明所載之金額顯
    無理由。本件於原告送洗系爭夾裙時，既未特別約定契約條
    款，自應以經濟部公告之「洗衣定型化契約應記載及不得記
    載事項」，作為兩造間爭議之法律適用依據，而依洗衣定型
    化契約應記載及不得記載事項第11點規定，被告應依洗衣費
    用之20倍賠償之。本件系爭夾裙送洗金額為150元
　　，洗衣費用之20倍為3,000元，於此範圍內，被告願依前揭
    定型化契約規定賠償原告等語，資為抗辯。並聲明：㈠原告
    之訴駁回。㈡如受不利判決，願供擔保請准宣告免為假執行
　　。
三、原告主張其於109年8月12日將系爭夾裙送予被告作乾洗服務
　　，被告於109年9月16日不慎遺失系爭夾裙，致無法歸還等情
　　，為被告所不爭執，原告主張之前揭事實，堪信為真實。 
四、原告主張被告應給付原告118,056元，則為被告所否認，並
    以前揭情詞置辯。經查：
  ㈠按當事人主張有利於己之事實者，就其事實有舉證之責任，
    民事訴訟法第277條前段亦定有明文。又民事訴訟如係由原
    告主張權利者，應先由原告負舉證之責，若原告先不能舉證
    ，以證實自己主張之事實為真實，則被告就其抗辯事實即令
    不能舉證，或其所舉證據尚有疵累，亦應駁回原告之請求（
    最高法院17年上字第917號民事判例意旨參照）。次按送洗
    衣物因可歸責於企業經營者之事由，致遺失、被竊、失火
　　、滅失或其他情形而不能返還者，消費者不得請求返還原衣
    物；消費者或企業經營者能以發票或其他單據證明送洗衣物
    之價值時，應考量折舊等因素，計算其賠償金額；前項情形
　　，消費者未能提出發票或其他單據者，除有第13點情形，得
    另行約定賠償金額外，依下列方式定其賠償金額：㈠於第9點
    所定保管期間內所生者：依洗衣費用之20倍賠償之，但最高
    賠償限額以15,000元整為限，有經濟部103年6月30日公告修
    正之洗衣定型化契約應記載及不得記載事項之應記載事項第
    11點第1項、第2項第1點定有明文。
　㈡經查，原告於109年8月12日將系爭夾裙送予被告作乾洗服務
　　，被告於109年9月16日將系爭夾裙不慎遺失等情，已如前述
　　，而原告送洗系爭夾裙時，並未特別約定契約條款，且原告
    迄未提出向第三人購買系爭夾裙之發票或其他單據，則依前
    揭經濟部公告之洗衣定型化契約應記載及不得記載事項之規
    定，應依洗衣費用之20倍賠償之。而系爭夾裙之洗衣費用為
    150元，為兩造所不爭執（見本院卷第91頁），是原告得請
    求之賠償金額為洗衣費用150元之20倍即3,000元（計算式：
    150x20=3,000）。　
五、末按給付無確定期限者，債務人於債權人得請求給付時，經
    其催告而未為給付，自受催告時起，負遲延責任。其經債權
    人起訴而送達訴狀，或依督促程式送達支付命令，或為其他
    相類之行為者，與催告有同一之效力；遲延之債務，以支付
    金錢為標的者，債權人得請求依法定利率計算之遲延利息。
    但約定利率較高者，仍從其約定利率；應付利息之債務，其
    利率未經約定，亦無法律可據者，週年利率為百分之五，民
    法第229條第2項、第233條第1項前段、第203條分別定有明
    文。查原告之損害賠償請求權，係以支付金錢為標的，給付
    並無確定期限，自應經原告之催告而未給付，被告始負遲延
    責任。揆諸前揭規定，原告請求被告應給付自起訴狀繕本送
    達被告翌日即110年7月31日(見本院卷第31頁）起至清償日
    止，按法定利率即週年利率5%計算之利息，洵屬有據。
六、綜上所述，原告請求被告給付3,000元，及自110年7月31日
    起至清償日止，按週年利率5%計算之利息，為有理由，應予
    准許；逾此範圍之請求，為無理由，應予駁回。
七、本件事證已臻明確，兩造其餘攻擊防禦方法及證據方法，於
    本判決結果不生影響，自無逐一詳予論駁之必要。
八、本件原告勝訴部分，係就民事訴訟法第427 條適用簡易程序
    所為被告敗訴之判決，依同法第389 條第1 項第3 款規定，
    應依職權宣告假執行。並依同法第392 條第2 項規定，依職
    權宣告被告於預供擔保後，得免為假執行。
九、訴訟費用負擔之依據：民事訴訟法第79條。本件訴訟費用額
    ，依後附計算書確定如主文所示金額。
中　　華　　民　　國　　111 　年　　1 　　月　　25　　日
　　　　　　　  　       臺北簡易庭　
　　　　　　　　　            法　    官　郭美杏
以上正本係照原本作成。
如不服本判決，應於判決送達後20日內向本院（臺北市○○○路
0 段000 巷0 號）提出上訴狀。（須按他造當事人之人數附繕本
）。如委任律師提起上訴者，應一併繳納上訴審裁判費。
中　　華　　民　　國　　111 　年　　1 　　月　　25　　日
            　　　　　　　　　書　記　官  林玗倩
訴訟費用計算書
項　　　　目             金 　額（新臺幣）　　   
第一審裁判費　　　              1,220元
合　　　　計　　　              1,220元
備註：
本件訴訟標的金額經原告減縮後，請求118,056元及遲延利息，
故訴訟費用中1,220元由被告負擔31元，餘由原告負擔；其餘減
縮部分訴訟費用由原告負擔。